臺灣士林地方法院民事判決　　　　　　100年度重訴字第174號
原　　　告　鄭莉紘
被　　　告　羅根旺
訴訟代理人　楊政雄律師
複代理人　　周靜儀律師
上列當事人間請求損害賠償事件，本院於100 年7 月28日言詞辯
論終結，判決如下：
    主  文
被告應給付原告新臺幣肆拾伍萬元，及自民國九十九年十一月二
十八日起至清償日止，按週年利率百分之五計算之利息。
原告其餘之訴駁回。
訴訟費用新臺幣捌萬壹仟柒佰捌拾肆元由原告負擔。
本判決第一項得假執行；被告如為原告供擔保金新臺幣肆拾伍萬
元後，得免為假執行。
原告其餘假執行之聲請駁回。
    事實及理由
一、原告起訴主張：被告違法以針孔攝影機偷拍原告裸體私密處
    ，並定格翻拍數百張「不雅照」，進而影印不堪入目之照片
    及文字近千張，惡意散佈於原告住所附近。更將上開不雅照
    片及誹謗侮辱等文字郵寄予原告之先生、翁姑、父母親、老
    闆及生意客戶等人。更甚者，被告曾多次打原告家中電話，
    播放原告之「叫床聲」予原告之子女聽，對原告極盡誹謗及
    羞辱，最後造成原告被迫離婚，於親戚朋友及子女間都抬不
    起頭。且原告離婚之後不敢出門，因而罹患憂鬱症，每夜均
    需靠安眠藥才能入睡。又該事件於同業中廣為流傳，導致原
    告於美容界無法謀生工作，而造成生活困境。再者，遭被告
    偷拍之影片原始檔，據其所稱已不見，原告必須承受日後有
    不定時期再度遭被告傷害之惶恐及憂慮等語。為此，爰依民
    法第184 條、第193 條第1 項及第195 條第1 項之規定，請
    求被告賠償其工作損失新臺幣（下同）216 萬元、精神慰撫
    金800 萬元等語。並聲明：(一)被告應給付原告1,016 萬元，
    及自起訴狀繕本送達對造之翌日起至清償日止，按年息5%計
    算之利息。(二)願供擔保聲請宣告假執行。
二、被告則以：伊承認有錯而該當本件的侵權行為損害賠償責任
    ，也願意賠償，但原告請求的金額太高。又原告於本院100
    年6 月23日庭期時自認「其從97年4-5 月左右，就沒有工作
    了」，亦即在98年7 月間，被告寄送照片前，原告已無工作
    ，則原告所稱之工作損失，自與本案無因果關係。而且伊在
    刑事庭也已經先賠償原告40萬元，若本院被告尚應賠償原告
    ，亦應扣除伊已付之40萬元等語置辯。並聲明：求為判決，
    駁回原告之訴及假執行之聲請，如受不利之判決，願供擔保
    免為假執行。
三、本件經兩造協議後簡化爭點如下：
  甲、兩造所不爭執之事項：
    (一)被告及原告分別為張淑慧及吳榮家之配偶，96年4 、5 月
      間，原告因與吳榮家感情不睦，離家從事美容按摩工作，
      因而結識被告，渠2 人均知彼此皆為有配偶之人，竟各基
      於通姦及相姦之犯意，自96年12月起至98年4 月間，在附
      表一（詳本院卷第9 頁）所示地點，發性行為多次（被告
      所涉通姦罪嫌，業經張淑慧撤回告訴，經檢察官為不起訴
      處分；所涉相姦罪，業經吳榮家撤回告訴，另為不受理之
      判決。原告所涉通姦、相姦等罪，分別經吳榮家、張淑慧
      撤回告訴，另為不受理之判決）。
    (二)96年12月起至98年4 月期間，被告未經原告同意，基於無
      故以錄影竊錄他人非公開活動、身體隱私之犯意，於附表
      一所示時地，以自備具有錄影功能之數位相機，私下竊錄
      其與原告之性愛畫面（被告所涉刑法第315 條之1第2款之
      妨害秘密罪，業經撤回告訴，另為不受理之判決) 。
    (三)嗣於98年4 月間，原告有意與其配偶吳榮家修好，刻意疏
      遠被告，被告因此心生不滿，明知前揭性愛錄影之內容為
      無故以錄影設備竊錄他人非公開活動、身體隱私部位之猥
      褻物品，竟意圖散布於眾，基於妨害名譽之單一犯意，先
      於不詳時地，將上開竊錄影像中原告性愛畫面定格翻拍，
      並刻意放大翻拍性交、口交及裸露性器官等猥褻畫面，且
      撰述指摘原告為妓女、從事賣淫工作等如附表二（詳本院
      卷第9 頁背面- 第11頁）所示足以毀損原告名譽之信件，
      嗣於附表二所示時間，接續將上開竊錄之猥褻畫面所翻拍
      之照片及信件，寄送予居住在附表二所示地址之原告、原
      告之母親、原告之夫吳榮家、吳榮家之母親及原告之老闆
      吳昇學，並於附表二所示編號10及13（即98年9 月10日及
      22日），委請不知情之年籍不詳之成年人，在原告位於臺
      北縣三重市○○街71巷47號住處附近，散發如附表二編號
      10及13之毀謗原告文件及猥褻照片，足生損害於原告（被
      告所涉妨害名譽罪，業經撤回告訴，另為不受理之判決）
      。嗣原告發現上開文件及照片後報警處理，經警於98年10
      月21日上午10 時35 分許，持臺灣板橋地方法院核發之搜
      索票至被告位於臺北市北投區○○○路129 號住處搜索，
      並扣得PENTAX牌數位照相機及內有320 張原告與被告性愛
      照片之記憶卡1 張。
    (四)原告是經國管理暨健康學院二專畢業，並有美容乙級執照
      ，且經中華民國美髮美容技術指導員職業工會全國聯合總
      會於91年4 月29日頒給原告模範師鐸。目前已離婚，有2
      子女，男的國小5 年級，女的國中1 年級，2 名子女監護
      權均歸前夫所有。
    (五)被告初中肄業，目前待業中，已婚，有子女。
    (六)本件若原告勝訴，則法定遲延利息自99年11月18日起算。
    (七)被告已依刑事判決主文所認定扣案之附表二（詳上揭不爭
      執事項(三)暨本院卷第9 頁背面- 第11頁）之事實，給付原
      告40萬元。
  乙、兩造所爭執之事項：
    (一)原告得否請求被告賠償工作損失216 萬元？
    (二)原告得否請求被告賠償精神慰撫金800 萬元？
四、本院得心證之理由如下：
    按因故意或過失不法侵害他人之權利者，負損害賠償責任。
    不法侵害他人之身體或健康者，對於被害人因此喪失或減少
    勞動能力或增加生活上之需要時，應負損害賠償責任。不法
    侵害他人之身體、健康、名譽、自由、信用、隱私、貞操，
    或不法侵害其他人格法益而情節重大者，被害人雖非財產上
    之損害，亦得請求賠償相當之金額。民法第184 條第1 項前
    段、第193 條第1 項、第195 條第1 項前段分別定有明文。
    被告就其該當本件侵權行為之損害賠償責任一事，為其所自
    認（本院卷第170 頁），則原告請求被告賠償之金額，是否
    應予准許？
（一）原告得否請求被告賠償工作損失216 萬元？
      原告主張：自97年5 月1 日起至100 年4 月30日止，共計
      36個月，其每月所得為6 萬元，因被告本件之侵權行為致
      其無法工作，而受有216 萬元之損失云云。然查，原告於
      本院100 年6 月23日言詞辯論時自陳：「我從97年4-5 月
      左右，就沒有在工作了。」（本院卷第152 頁），而被告
      係於98年7-10月間，方散佈如附表二之照片及信件（詳上
      揭不爭執事項(三)），則原告主張其無工作，應與被告散佈
      附表二之照片及信件無關。又原告在98年間，曾從各保企
      業有限公司領取薪資所得120,960 元（本院卷第143 頁）
      ；另於100 年1 月31日在新光人壽保險公司有加保的紀錄
      （本院卷第165 頁），足見原告在97年5 月1 日起至100
      年4 月30日間，除其所自陳曾賦閒在家外，亦曾上班而領
      有薪資並有加保紀錄，自非如原告所主張因被告上揭行為
      而找不到工作。此外，原告復未能證明其每月薪資所得為
      6 萬元，自難認其有何工作損失，則其此部分之請求，自
      屬無據。
（二）原告得否請求被告賠償精神慰撫金800 萬元？
      按名譽被侵害者，關於非財產上之損害，加害人雖負賠償
      責任，但以相當之金額為限。所謂相當，自應以實際加害
      情形與其名譽影響是否重大，及被害者之身分地位與加害
      人經濟狀況等關係定之。最高法院47年度台上字第1221號
      判例參照。查，被告之上揭附表二（詳上揭不爭執事項(三)
      ）之行為，確足以詆毀、貶損原告在社會上之評價，並侵
      害其名譽，致原告受有相當精神上痛苦，則依上開規定，
      被告對原告因此所受之非財產上損害，自應負賠償之責。
      經本院審酌本件事發經過、案發情形、兩造之社會地位、
      兩造稅務電子閘門財產所得調件明細表（本院卷第94-149
      頁）、原告之勞保與就保資料（本院卷第158- 165頁）、
      原告之健保資料（本院卷第166 頁）、被告上開行為對原
      告造成之實際損害程度、且被告就本件侵權行為，於刑事
      庭曉諭和解並經原告同意部分和解時，已支付原告40萬元
      等一切情形綜合判斷，認原告得請求被告賠償之非財產上
      損害，扣除被告前已給付原告40萬元外，認應再給付原告
      45萬元為適當，逾此數額之賠償請求，即無理由，應予駁
      回。
五、綜上所述，原告因被告之侵權行為，請求依民法第184 條第
    1 項前段、第193 條第1 項、第195 條第1 項，請求被告給
    付如主文第1 項所示之款項及法定遲延利息，為有理由，應
    予准許，逾此範圍之請求為無理由，應予駁回。
六、兩造陳明願供擔保，聲請宣告假執行或免為假執行，經核原
    告勝訴部分，所命給付之金額未逾50萬元，爰依職權宣告假
    執行，並就被告免為假執行之聲請酌定相當之擔保金額宣告
    之；原告其餘假執行之聲請，因訴之駁回而失所依據，不予
    准許。
七、本件損害賠償事件乃刑事附帶民事訴訟，由本院刑事庭移送
    前來，然於本院言詞辯論終結止前，原告擴張其請求金額（
    即原請求被告給付200 萬元，後擴張為1,016 萬元），而應
    繳此擴張請求金額之裁判費81,784元，爰依職權確定訴訟費
    用為81,784元，並命敗訴之原告負擔，併此指明。
八、本件判決基礎已臻明確，兩造其餘攻防方法及訴訟資料經本
    院斟酌後，核與判決結果不生影響，故不另一一論述。
九、據上論結，本件原告之訴為一部有理由、一部無理由，依民
    事訴訟法第79條、第87條第1 項、第389 條第1 項第5 款、
    第392 條第2 項，判決如主文。
中    華    民    國   100    年    8     月    11    日
                  民事第一庭
                            法  官  陳梅欽
以上正本係照原本作成。
如對本判決上訴須於判決送達後廿日內向本院提出上訴狀。如委
任律師提起上訴者，應一併繳納上訴審裁判費。
中    華    民    國   100    年    8     月    11    日
                            書記官  羅伊安
附表二
 ┌──┬───┬────┬──────┬─────┬───────────┐
 │編號│ 時間 │收件人  │ 收件地址   │  方  式  │   內             容  │
 │    │      │        │            │          │                      │
 │    │      │        │            │          │                      │
 ├──┼───┼────┼──────┼─────┼───────────┤
 │ 1  │民國98│鄭老太太│臺北縣三重市│電腦打字列│妳在做，天在看，淫蕩成│
 │    │年7 月│        │五華街71巷47│印地址及收│性好比似妓，背著兒女濫│
 │    │27 日 │        │號          │件人後，黏│淫致使夫兒女蒙羞...奉 │
 │    │      │        │            │貼於信封上│勸鄭小姐，奉勸鄭小姐的│
 │    │      │        │            │郵寄      │母親，女兒做錯事，為人│
 │    │      │        │            │          │母為人妻背著夫兒女淫蕩│
 │    │      │        │            │          │爛交似如妓女          │
 ├──┼───┼────┼──────┼─────┼───────────┤
 │ 2  │民國98│鄭小姐  │臺北縣三重市│同上      │同上                  │
 │    │      │        │中正北路315 │          │                      │
 │    │27 日 │        │巷6 弄70號  │          │                      │
 │    │      │        │            │          │                      │
 ├──┼───┼────┼──────┼─────┼───────────┤
 │ 3  │      │        │            │          │                      │
 │    │民國98│鄭老太太│臺北縣三重市│同上      │1.猥褻照片5張。       │
 │    │年8 月│        │五華街71巷47│          │2.信件內容為「鄭老太太│
 │    │間    │        │號          │          │  你生的所教的女兒鄭莉│
 │    │      │        │            │          │  紘已是人妻並為人母親│
 │    │      │        │            │          │  。至今還是那樣淫蕩，│
 │    │      │        │            │          │  做色情工作當妓女，你│
 │    │      │        │            │          │  覺得很光榮嗎? . 世界│
 │    │      │        │            │          │  上有很多種工作，為何│
 │    │      │        │            │          │  偏偏要去當妓女呢…鄭│
 │    │      │        │            │          │  老太太難到妳不怕你的│
 │    │      │        │            │          │  街頭巷尾都知道你的女│
 │    │      │        │            │          │  兒是用下半身在賺，當│
 │    │      │        │            │          │  妓女的？. . 」      │
 │    │      │        │            │          │                      │
 ├──┼───┼────┼──────┼─────┼───────────┤
 │ 4  │民國98│吳老太太│臺北縣三重市│以手寫「吳│無照片，信件內容同上  │
 │    │年8 月│        │中正北路315 │老太太」及│                      │
 │    │間    │        │巷6 弄70號  │地址後郵寄│                      │
 │    │      │        │            │          │                      │
 ├──┼───┼────┼──────┼─────┼───────────┤
 │ 5  │民國98│不詳    │臺北縣三重市│電腦打字列│猥褻照片3張           │
 │    │年8 月│        │中正北路315 │印地址及收│                      │
 │    │間    │        │巷6 弄70號  │件人後，黏│                      │
 │    │      │        │            │貼於信封上│                      │
 │    │      │        │            │郵寄      │                      │
 ├──┼───┼────┼──────┼─────┼───────────┤
 │ 6  │民國98│不詳    │臺北縣三重市│不詳      │猥褻照片16張          │
 │    │年8 月│        │中正北路315 │          │                      │
 │    │間    │        │巷6 弄70號  │          │                      │
 │    │      │        │            │          │                      │
 │    │      │        │            │          │                      │
 ├──┼───┼────┼──────┼─────┼───────────┤
 │ 7  │民國98│吳老太太│臺北縣三重市│以手寫「吳│1.猥褻照片2張         │
 │    │年8 月│        │中正北路315 │老太太」及│2.信件內容「…打聽之下│
 │    │11 日 │        │巷6 弄70號  │地址後郵寄│  說鄭原是正牌美容師，│
 │    │      │        │            │          │  變成現在淪落為執妓女│
 │    │      │        │            │          │  …你甘願一輩為妓女嗎│
 │    │      │        │            │          │  ？醒來吧莉紘小姐. 你│
 │    │      │        │            │          │  們都女兒所說的謊言騙│
 │    │      │        │            │          │  他是在做不正當的職業│
 │    │      │        │            │          │  」                  │
 │    │      │        │            │          │                      │
 │    │      │        │            │          │                      │
 ├──┼───┼────┼──────┼─────┼───────────┤
 │ 8  │民國98│吳老太太│臺北縣三重市│電腦打字列│猥褻照片6張           │
 │    │年8 月│        │中正北路315 │印地址及收│                      │
 │    │26 日 │        │巷6 弄70號  │件人後，黏│                      │
 │    │      │        │            │貼於信封上│                      │
 │    │      │        │            │郵寄      │                      │
 ├──┼───┼────┼──────┼─────┼───────────┤
 │ 9  │民國98│鄭太太  │臺北縣三重市│以手寫「鄭│1.猥褻照片3張         │
 │    │年9 月│        │五華街71巷47│太太」及地│2.信件內容同編號7     │
 │    │3 日  │        │號          │址後郵寄  │                      │
 │    │      │        │            │          │                      │
 ├──┼───┼────┼──────┼─────┼───────────┤
 │ 10 │民國98│無      │臺北縣三重市│委託不詳之│內容「為了從事很久賣淫│
 │    │年9 月│        │五華街71巷附│人在告訴人│工作的鄭莉紘竟然甘願拋│
 │    │10 日 │        │近住戶      │住處附近散│夫棄家丟兒女，變成職業│
 │    │      │        │            │發廣告單  │的妓女. . . 把婚姻跟家│
 │    │      │        │            │          │庭都毀了，丈夫兒女都不│
 │    │      │        │            │          │要，只是為了當賣淫女」│
 │    │      │        │            │          │                      │
 ├──┼───┼────┼──────┼─────┼───────────┤
 │ 11 │民國98│吳老太太│臺北縣三重市│以手寫「吳│1.猥褻照片10張        │
 │    │      │        │中正北路315 │          │                      │
 │    │11 日 │        │巷6 弄70號  │地址後郵寄│                      │
 │    │      │        │            │          │                      │
 ├──┼───┼────┼──────┼─────┼───────────┤
 │ 12 │民國98│吳昇學  │臺北市士林區│以電腦打字│1.猥褻照片7張         │
 │    │年9 月│        │福志路14巷34│列印地址及│2.信件內容「…有關你所│
 │    │18 日 │        │號3 樓      │收件人後，│  載的那個鄭莉紘先前已│
 │    │      │        │            │黏貼於信封│  告知你，她已有幾年背│
 │    │      │        │            │上郵寄    │  著丈夫家人從事色情按│
 │    │      │        │            │          │  摩行業，性好淫蕩，姦│
 │    │      │        │            │          │  淫，相信吳先生你應心│
 │    │      │        │            │          │  知肚明他是從事什麼工│
 │    │      │        │            │          │  作..有關台語公田你知│
 │    │      │        │            │          │  道吧？這種不要臉的女│
 │    │      │        │            │          │  人，吳先生你是否要多│
 │    │      │        │            │          │  加考慮考慮. . 」    │
 │    │      │        │            │          │                      │
 │    │      │        │            │          │                      │
 ├──┼───┼────┼──────┼─────┼───────────┤
 │ 13 │民國98│無      │臺北縣三重市│委託不詳之│1.猥褻照片1張         │
 │    │年9 月│        │五華街71巷附│人在告訴人│2.宣傳單內容「47號鄭  │
 │    │22 日 │        │近住戶      │住處附近散│  莉紘因一直從事色情  │
 │    │      │        │            │發廣告單  │  按摩而好淫，又淫蕩  │
 │    │      │        │            │          │  然而變成職業用下班  │
 │    │      │        │            │          │  身在賺的妓女，為了  │
 │    │      │        │            │          │  當職業妓女，甘願拋  │
 │    │      │        │            │          │  棄家庭丈夫，自甘墮  │
 │    │      │        │            │          │  落從事色情行業.. 」 │
 │    │      │        │            │          │                      │
 ├──┼───┼────┼──────┼─────┼───────────┤
 │ 14 │民國98│鄭老先生│臺北縣三重市│以電腦打字│猥褻照片4張           │
 │    │年10月│        │五華街71巷47│列印地址及│                      │
 │    │1日   │        │號          │收件人後，│                      │
 │    │      │        │            │黏貼於信封│                      │
 │    │      │        │            │上郵寄    │                      │
 └──┴───┴────┴──────┴─────┴───────────┘